【裁判字號】    97,上訴,1194
【裁判日期】    970829
【裁判案由】    強盜等
【裁判全文】
臺灣高等法院高雄分院刑事判決        97年度上訴字第1194號
上  訴  人  臺灣高雄地方法院檢察署檢察官
被      告  甲○○
                    （國防部台南監獄另案執行中，現寄押臺
                    灣高雄監獄）
            丙○○
                    （現另案於台灣高雄監獄執行中）
共      同
指定辯護人  本院公設辯護人于欣潔
上列上訴人因被告強盜等案件，不服臺灣高雄地方法院96年度訴
字第1127號中華民國97年5 月9 日第一審判決（起訴案號：臺灣
高雄地方法院檢察署95年度偵字第19945 號），提起上訴，本院
判決如下：
    主  文
上訴駁回。
    理  由
一、公訴意旨以：被告甲○○、丙○○共同基於意圖為自己不法
    所有之犯意聯絡，於94年12月16日上午4 時許，騎乘車號不
    詳之機車至位於高雄縣大寮鄉○○路上台雅萬鳳加油站，持
    具有殺傷力之刀械，被告丙○○進入乙○○（另為不起訴處
    分）值班之辦公室內，以上開刀械強暴脅迫乙○○交付財物
    ，被告甲○○則在外接應，致使乙○○不能抗拒，以此方式
    強盜台雅萬鳳加油站所有之現金新台幣（下同）1 萬6 千92
    0 元，被告甲○○、丙○○得手後旋即騎乘上開機車逃逸。
    因認被告甲○○、丙○○涉犯刑法第330 條第1 項之加重強
    盜罪嫌。
二、公訴人認被告甲○○、丙○○涉犯刑法第330 條之加重強盜
    罪嫌，係以被告甲○○、丙○○及證人乙○○之陳述，資為
    論據。
三、訊據被告甲○○、丙○○否認有加重強盜犯行，均辯稱其2
    人係與乙○○事先約定，由乙○○假意遭強盜，再任由其2
    人取走加油站財物等語。
四、經查：
    (一)高雄縣政府警察局林園分局昭明分駐所受理民眾報案紀錄
      表及高雄縣政府警察局林園分局忠義派出受理刑事案報案
      三聯單均係公務員於職務上例行性製作之紀錄文書，記錄
      時亦無預見日後將作為證據之偽造動機，且公務員職務上
      製作之紀錄文書係依職權所為，與其責任、信譽攸關，若
      有錯誤、虛偽，公務員可能因此擔負刑事及行政責任，又
      該等文書性質上具有高度之客觀性，處於可能受公開檢查
      之狀態，其正確性及真實之保障極高，具有一定程度之不
      可代替性，復無顯不可信之情況，依刑事訴訟法第159 條
      之4 規定，上開文書應具有證據能力。
    (二)被告甲○○、丙○○於上開時、地取走台亞千翔（後改名
      台雅萬鳳）加油站所有之1 萬6 千920 元之事實，已經證
      人乙○○於本院結證在卷 (見本院卷第81頁），又被告甲○○、丙○○亦迭次陳述上情在卷，核與證人乙○○證述
      相符，被告甲○○、丙○○此部分之自白即堪信為真正。
    (三)證人乙○○於原審審理中固結證稱其在加油站工作時遭不
      詳姓名人持尖尖之不明物體強取財物，事前並不知有人要
      強盜等語 (見原審卷第242 ～249 頁）。然證人乙○○於
      本院審理中復結證稱被告丙○○於94年12月15日有告知翌
      日（94年12月16日）要至加油站，要求其配合假意遭強盜
      ，再將加油站財物任由被告甲○○取走，事後有分得贓款
      約1 千元，警詢時怕被關，故未說出實情等語 (見本院卷
      第78～90頁）。是證人乙○○證述前後不符，已難信何者
      為真實。再參以被告甲○○、丙○○係於94年12月16日上
      午4 、5 時許進入台亞千翔（後改名台雅萬鳳）加油站取
      走財物，已經證人乙○○及被告2 人陳明在卷 (見警1 卷
      第10、29頁、偵卷第47、83頁），而證人乙○○卻遲至當
      日上午8 時5 分許才到高雄縣政府警察局林園分局昭明分
      駐所報案遭強盜，此有高雄縣政府警察局林園分局昭明分
      駐所受理民眾報案紀錄表及高雄縣政府警察局林園分局忠
      義派出受理刑事案報案三聯單在卷可憑（見偵1 卷第85、
      86頁），顯與一般常情不符。從而，證人乙○○於原審證
      述遭強盜財物一節，尚難遽信為真實，自不得單憑證人乙○○於原審證述，遽認被告甲○○、丙○○有加重強盜犯
      行。
    (四)另被告丙○○於95年7 月31日警詢及95年10月23日、95年
      11月30日偵查固均曾陳述有與被告甲○○共同強盜加油站
      財物，但乙○○事先不知情等語 (見偵1 卷第46、47、74
      、116 、117 頁）。然觀諸被告丙○○於95年7 月19日警
      詢先係否認與被告甲○○共同強盜加油站財物之情，隨後
      於95年7 月31日警詢先稱乙○○不知情，其後改稱有先向
      乙○○告知要強盜加油站財物，乙○○並有配合假意遭強
      盜等語 (見偵1 卷第46～48頁），而後於95年10月23日、
      95年11月30日偵查中，被告丙○○又陳述乙○○事先不知
      其與被告甲○○要強盜加油站財物等語 (見偵1 卷第74、
      116 、117 頁），再於原審96年5 月14日準備程序中陳述
      有告知乙○○放水讓被告甲○○取走加油站財物，乙○○
      有答應等語 (見原審1 卷第128 、129 頁），於原審97年
      2 月20日審理中復改稱不知被告甲○○要強盜加油站財物
      等語 (見原審1 卷第257 頁），嗣於本院調查、審理中則
      陳稱其2 人有與乙○○事先約定，由乙○○假意遭強盜，
      再任由其2 人取走加油站財物，先前因丙○○將要服役，
      恐丙○○遭訴追等語(見 本院卷第50、94頁）。觀諸被告
      丙○○上開各次陳述，反反覆覆，亦無從認被告丙○○之
      自白何者與實情相符。
    (五)再被告甲○○於警詢陳述其取得加油站所有之1 萬6 千餘
      元後，共分得5 千元，並以其中2 千元付住宿費用等語（
      見警1 卷第11、21頁），而被告丙○○亦陳述被告甲○○
      分得3 千元，其分得7 千元，並由其付住宿費用等語（見
      偵1 卷第74頁），依被告2 人所述，被告2 人分得之款項
      合計住宿費支出，顯尚不足1 萬6 千餘元。是證人乙○○
      於本院結證稱被告丙○○有給予贓款約1 千元一節 (見本
      院卷第83、87頁），應可採取。
    (六)末參以被告甲○○於警詢、偵查及法院審理中始終辯稱有
      與乙○○事先約定，由乙○○假意遭強盜，再任由其2 人
      取走加油站財物等語，且被告甲○○係於本件行為遭發覺
      前，於95年7 月10日警詢中主動向司法警察自首，業據證
      人即警員林坤泰在原審結證屬實（見原審2 卷第26～27頁
      ），則被告甲○○應無虛搆事實之必要。反觀證人乙○○
      及被告丙○○陳述情節反覆不一，證人乙○○或恐自身罹
      於刑章，而被告丙○○或恐友人簡詩展遭訴追，自有隱匿
      實情之可能。是被告甲○○之辯解，應較為可信。
    此外，又查無其他任何積極之證據，足認被告2 人有強盜犯
    行，被告2 人犯罪即屬不能證明。
五、原審以不能證明被告2 人犯罪，諭知無罪之判決，核無不合
    ，檢察官上訴意旨，指摘原判決不當，為無理由，應予駁回
    。至被告2 人是否涉犯他罪，應由檢察官另行偵查，附此敘
    明。
據上論斷，應依刑事訴訟法第368 條，判決如主文。
本案經檢察官林敏惠到庭執行職務。
中    華    民    國    97    年    8     月    29    日
                  刑事第八庭    審判長法  官   李炫德
                                      法  官   陳志銘
                                      法  官   郭玫利
以上正本證明與原本無異。
如不服本判決應於收受本判決後10日內向本院提出上訴書狀，其
未敘述上訴理由者，並得於提起上訴後10日內向本院補提理由書
狀（均須按他造當事人之人數附繕本）「切勿逕送上級法院」。
中    華    民    國    97    年    8     月    29    日
                                      書記官   楊茱宜


司法院資訊處製作；財團法人民間司法改革基金會備份。
